臺灣高等法院臺南分院刑事判決　　　　100年度上訴字第515號
上　訴　人
即　被　告　林建宏
選任辯護人 劉榮治律師(扶助律師)
上列上訴人即被告因搶奪等案件，不服臺灣嘉義地方法院100 年
度訴字第78號中華民國100年4月21日第一審判決（起訴案號：臺
灣嘉義地方法院檢察署99年度偵字第7473號），提起上訴，本院
判決如下：
    主  文
原判決撤銷。
林建宏被訴搶奪部分，無罪。
林建宏被訴傷害部分，公訴不受理。
    理  由
壹、關於無罪(搶奪)部分:
一、公訴意旨略以: 被告林建宏前因竊盜案件，經臺灣嘉義地方
    法院( 下稱嘉義地院) 於民國97年5 月15日以97年嘉簡字43
    2號判決判處有期徒刑六月確定，於98年1月18日執行完畢。
    仍不知悔改，於99年8月19日凌晨4時許，搭乘廖雲輝所騎乘
    車號TLK-417號機車，行經嘉義市○區○○街207號前，因見
    許明琦單獨一人在路旁發廣告傳單，被告林建宏竟基於意圖
    為自己不法所有之犯意，趁許明琦不及抗拒之際，先以腳踢
    向許明琦腹部，許明琦順勢蹲下後，被告林建宏遂拉住許明
    琦外套後衣領，並持安全帽朝許明琦頭部毆擊，許明琦舉起
    左手抵擋，致許明琦左手臂因遭被告林建宏所持安全帽擊中
    而受有紅腫之傷害 (傷害部分於原審業經撤回告訴，另為公
    訴不受理之諭知，詳如後述) ，被告林建宏藉機扯下許明琦
    所穿外套，奪取許明琦外套1件、外套內之MOTOROLA手機1支
    （起訴書誤載為NOKIA手機1支）、現金新臺幣（下同）2,00
    0元及機車與住家鑰匙1串，得手後據為己有，旋即逃離現場
    。因認被告林建宏涉犯刑法第325條第1項之搶奪罪云云。
二、按犯罪事實應依證據認定之，無證據不得認定犯罪事實。不
    能證明被告犯罪者，應諭知無罪之判決。刑事訴訟法第154
    條第2項、第301條第1 項分別定有明文。次按認定不利於被
    告之事實，須依積極證據，茍積極證據不足為不利於被告事
    實之認定時，即應為有利於被告之認定，更不必有何有利之
    證據。而認定犯罪事實所憑之證據，雖不以直接證據為限，
    間接證據亦包括在內，然無論直接或間接證據，其為訴訟上
    之證明，須於通常一般之人均不致有所懷疑，而得確信其為
    真實之程度者，始得據之為有罪之認定，倘其證明尚未達到
    此一程度，而有合理之懷疑存在，致使無從為有罪之確信時
    ，即應為無罪之判決（最高法院30年上字第816 號、76年台
    上字第4986號判例意旨參照）。又檢察官就被告犯罪事實，
    應負舉證責任，並指出證明之方法，刑事訴訟法第161條第1
    項定有明文。故檢察官對於起訴之犯罪事實，應負提出證據
    及說服之實質舉證責任。倘其所提出之證據，不足為被告有
    罪之積極證明，或其指出證明之方法，無從說服法院以形成
    被告有罪之心證，基於無罪推定之原則，自應為被告無罪判
    決之諭知，最高法院92年台上字第128 號判例意旨參照。再
    按，刑事被告並無自證己罪之義務，其在訴訟上所為之辯解
    ，只須達於對起訴事證提出合理質疑之程度為已足，檢察官
    如對被告所舉反證仍有爭執，即應依刑事訴訟法第161 條規
    定積極舉證釋疑。被告等既堅決否認犯罪，檢察官所舉證據
    復不足以使法院產生有罪之心證，原判決因認被告等犯罪不
    能證明，於法尚無不合，最高法院97年度台上字第3099號判
    決意旨參照。依上開最高法院判例及判決意旨可知，基於被
    告無自證己罪之義務，被告對於檢察官所起訴之事證所為之
    辯解，只須使法院達於合理懷疑之程度即可，檢察官如有爭
    執，即須依刑事訴訟法第161 條積極舉證，惟檢察官所舉證
    據如不足以使法院對被告產生有罪確信之心證，基於無罪推
    定之原則，法院即應為被告無罪判決之諭知。
三、本件公訴意旨認被告有上開搶奪罪嫌，無非係以: (一)被告林
    建宏之供述；(二)同案被告廖雲輝之供述；(三)證人即被害人許
    明琦之指述、指認紀錄表、被害報告單；(四)被告林建宏與同
    案被告廖雲輝之機車照片等資為憑據。惟訊據被告林建宏堅
    決否認有搶奪之犯行，並辯稱：我沒有搶奪被害人許明琦，
    我只有打他，因為我朋友(廖雲輝)說當時有人在搜車子，我
    以為被害人是小偷，因為我朋友也在找他的皮包。我沒有假
    裝是警察，也沒有搜被害人的身體，我不知道廖雲輝有騙被
    害人他是警察，還有搜被害人的身體、口袋。我當時是迷迷
    糊糊的，是事後廖雲輝告訴我被害人是小偷，我沒有拿被害
    人的錢等語。辯護意旨則以: 被害人的衣服並不是被告強制
    脫下來，而是被害人為了掙脫，衣服才掉下來，不能證明被
    告有搶奪被告的財物犯意。被害人到南門派出所報案時，並
    無說他被搶，而是說他的手機遺失而要停話，經過11日後才
    到派出所報案說他的東西被搶，本件沒有證據證明被告有搶
    奪的行為等語。
四、經查:
  (一)關於證據能力部分：
    被告以外之人於審判外之陳述，雖不符刑事訴訟法第159 條
    之1至第159條之4 等規定，而經當事人於審判程序同意作為
    證據，法院審酌該言詞陳述或書面陳述作成時之情況，認為
    適當者，亦得為證據；當事人、代理人或辯護人於法院調查
    證據時，知有第159條第1項不得為證據之情形，而未於言詞
    辯論終結前聲明異議者，視為有前項之同意，刑事訴訟法第
    159條之5定有明文。立法意旨在於傳聞證據未經當事人之反
    對詰問予以核實，原則上先予排除。惟若當事人已放棄反對
    詰問權，於審判程序中表明同意該等傳聞證據可作為證據；
    或於言詞辯論終結前未聲明異議，基於尊重當事人對傳聞證
    據之處分權，及證據資料愈豐富，愈有助於真實發見之理念
    ，且強化言詞辯論主義，使訴訟程序得以順暢進行，上開傳
    聞證據亦均具有證據能力。經查，公訴人、被告林建宏及其
    辯護人對於本判決所引用具傳聞性質之書面證據，於本案辯
    論終結前，或同意作為證據或不爭執其證據能力，本院審酌
    各該證據作成時之情況，並無不法取得之情形，認為亦適合
    作為本案之證據，揆諸上開說明，各該證據均有證據能力。
  (二)關於被告之供述部分:
  1.被告迭於警詢、偵查、原審及本院始終否認有搶奪被害人財
    物之事實如下:
  (1)被告於警詢供稱:「廖雲輝於99年8 月19日凌晨4時許，騎乘
    TLK-417號機車搭載我，途經嘉義市○○街207號，當時我已
    喝醉酒，我有聽到廖雲輝喊抓賊，所以我才動手以安全帽毆
    打許明琦頭部及身體等部位，並與許明琦拉扯，我不知道廖
    雲輝有沒有拿凶器或動手毆打許明琦。當時我確實有用安全
    帽砸許明琦，也有發生拉扯並拉住他衣服，但我沒有把他衣
    服強行搶走他外套，我不知道該外套目前在何處，我不知上
    開外套內有行動電話1具、機車鑰匙及現金2000元等財物，
    我也沒有與廖雲輝將上開財物朋分花用。案發後是廖雲輝騎
    乘TLK-417 號機車載我離開現場，因當時我已喝醉，所以廖
    雲輝直接載我回家睡覺。」等語(見警卷第5至7頁)。
  (2)被告於偵訊證稱:「99年8 月19日凌晨4時許，我讓廖雲輝載
    ，當時我有下車與路人發生拉扯，因為我有聽到有人喊小偷
    ，所以我下車拿安全帽打路人，我確定沒有搶他外套，但我
    記得有打他，被害人外套內的手機、鑰匙及現金2000元可能
    是拉扯時掉在地上，我沒有拿回家。當天我記得跟廖雲輝先
    去偷豬肉，他偷完之後，我叫他載我回家，之後聽到有人喊
    小偷，我就下車打人，我沒有事先跟廖雲輝說好由廖雲輝假
    扮刑事組警察搜身，廖雲輝有先搜被害人身體是作筆錄時警
    察告訴我的。」等語(見偵卷第46至53頁)。
  (3)被告於原審證稱: 「搶奪部分我否認犯罪，傷害部分我認罪
    。我沒有搶被害人。我有跟廖雲輝騎TLK-417 號輕型機車到
    嘉義市○區○○街207 號前跟許明琦發生爭執，因為許明琦
    在那裡對每台機車亂摸，我以為他是小偷。我當時有拿安全
    帽打許明琦。廖雲輝先過去跟被害人講話，後來廖雲輝說他
    好像是賊，所以我就衝過去拿安全帽打他。是廖雲輝先搜許
    明琦的身體，搜完身體沒有搜到東西。我打完許明琦後，許
    明琦就跑走了，廖雲輝就用機車載我回家。我沒有脫掉許明
    琦的外套，也沒有拿走許明琦的外套及手機及現金、鑰匙。
    我沒有假裝是警察人員，我當時不知道廖雲輝假裝刑事組的
    人，我是後來才知道的。廖雲輝叫許明琦可以離開，我有說
    誰叫你走的。我用安全帽毆打許明琦的時候，當天許明琦有
    無穿外套，我沒有印象。」等語（見原審卷第193、200、20
    4至206頁）。
  (4)被告於本院供稱: 「我沒有搶奪被害人許明琦，我以為被害
    人是小偷」、「當時廖雲輝找他的皮夾，看見許明琦每台車
    都摸，所以認為廖雲輝的皮夾是許明琦偷走的。... 因為那
    天天色暗了，看見被害人許明琦在那邊發傳單，鬼鬼祟祟，
    所以我們認為廖雲輝的皮夾是被許明琦所偷，廖雲輝一看見
    許明琦就問他在那邊做什麼，我聽到廖雲輝喊許明琦是小偷
    ，我就拿安全帽打被害人許明琦。打完以後廖雲輝就以機車
    載我走了。」等語 (見本院卷第28頁反面、第44頁反面至第
    45頁)等語。
  2.綜觀被告前開供述，被告有於前開時地，因同案被告廖雲輝
    在找皮夾，復認被害人許明琦行蹤鬼祟，其乃上前質問被害
    人，繼由被告持安全帽毆打被害人成傷並跑走等事實，固堪
    認定，然被告始終否認有搶下被害人外套及其內財物之情，
    是由被告前開供述，僅足證被告有毆打被害人之事實，而不
    能證明有行搶被害人財物之事實。
  (三)關於同案被告廖雲輝之供述:
  1.證人即同案被告廖雲輝於警詢、偵查及原審亦始終否認有目
    睹被告搶奪被害人財物之情如下:
  (1)證人廖雲輝於警詢證稱:「99年8月19日凌晨我騎乘TLK-417
    號機車搭載林建宏到陽明醫院看朋友，警方所提示監視器錄
    影畫面中的TLK-417 號機車，就是我們所騎乘的沒錯。當日
    凌晨4時許，途經嘉義市○○街207號前，我和林建宏看到許
    明琦，林建宏跟我說那個人是小偷，我就叫許明琦站好，並
    跟許明琦說我是刑事組長，然後我就對許明琦搜身，我沒有
    取得任何財物。我沒有毆打許明琦，林建宏是用安全帽毆打
    許明琦，我不清楚林建宏為何要以安全帽毆打許明琦。我不
    知道許明琦外套在何處，也沒看到外套內之行動電話、現金
    及機車鑰匙等物」等語(見警卷第1至3頁)。
  (2)證人廖雲輝於偵訊證稱:「99年8 月19日凌晨4時許，經過光
    彩街207 號前時，因當天我喝醉酒，我皮包裡有3000元放在
    機車前面，我從陽明醫院那個巷子走出去，看見一個男子在
    翻東西，加上我皮包剛才不見，我覺得他很可疑，我就半開
    玩笑說我是刑事組長，我就摸他後面口袋，但沒有東西，我
    就說抱歉，我就騎上機車要走了，一回頭，林建宏就罵那男
    子說你是『賊仔』(台語)，然後拿安全帽打他，林建宏好像
    有拉住被害人衣服拉扯，後來被害人外套拿去哪裡我不曉得
    ，我只知道林建宏有叫我下車，他騎機車去追被害人，當時
    我在現場等，他幾分鐘之後就騎機車回來，我沒有看見他拿
    被害人外套。在我自稱刑事組長上前與許明琦交談前，我沒
    有與林建宏事先說好由我假裝刑事組長。」、「案發之前我
    是在林建宏家喝酒，喝到2、3點再去陽明醫院看一名綽號『
    阿昌』的朋友，出來我皮包不見了，我騎機車看到一個人很
    鬼祟，我就對林建宏說我去問一下，這件事之後才去拿豬肉
    ，林建宏所述先去偷豬肉後才遇到許明琦，因當時林建宏喝
    醉了，情形我最了解。當天大約晚上8 點多，就回到林建宏
    家喝酒，到凌晨2 點多才又出門到陽明醫院看『阿昌』。我
    回頭時只看到林建宏拿安全帽打對方，那個人被林建宏打之
    後就跑掉了」等語(見偵卷第30至32頁，偵卷第44至45頁)。
  (3)證人廖雲輝於原審證稱:「99年8月18日晚上... 我載林建宏
    到陽明醫院看我的朋友，我當天穿短褲，我的皮夾放在短褲
    裡面，我看完我的朋友後我的皮夾就不見了，陽明醫院附近
    有一個小巷子，我看到被害人在用摩托車，我就假裝是刑事
    組警察，問被害人在做什麼，並去搜被害人的後面口袋，沒
    有發現我的的皮夾，我就向被害人說不好意思。我只是搜被
    害人的身體，但沒有搜到什麼。當時被害人要走，林建宏說
    他是小偷，就用安全帽打他。我沒有看到林建宏去拿許明琦
    的外套。林建宏坐在我的機車，他是雙手抱著我，所以我沒
    有看到林建宏雙手有拿東西。林建宏沒有拿出錢或是手機給
    我看，也沒有請我吃東西，也沒有再喝酒。當天我的頭腦很
    清楚。被害人逃離現場的時候，林建宏有追過去，約1 分鐘
    左右回來，我沒有看到林建宏與被害人拉扯。我搜完被害人
    的身體之後，林建宏才去打被害人。... 被害人說他要去送
    報紙，我就說抱歉，你走吧，林建宏就罵被害人小偷，而且
    拉著被害人的衣服，並拿安全帽打被害人，被害人當時有反
    抗，與林建宏應該有拉扯，拉扯之後，被害人就跑走了，被
    害人逃走幾分鐘之後，林建宏才騎機車去追他。我根本不曉
    得被害人有無穿外套。」等語(見原審卷第140至146頁)。
  2.綜觀證人即同案被告廖雲輝前開供述，就有關該證人因見被
    害人行蹤可疑，認其皮夾遭被害人所竊，乃佯稱刑警搜索被
    害人口袋，隨後被告林建宏即持安全帽毆打被害人等節，核
    與被告林建宏前開所供，大致相符，堪予採信。而依證人廖
    雲輝所證，其顯然並未見被告有拿取被害人衣物，遑論其內
    財物之情，故依該證人之證述，亦不能證明被告有搶奪被害
    人財物之行為。至證人廖雲輝於警偵及原審證述中，就(1)有
    關案發當日係先去『武濱商號』偷肉 (此部分竊行，被告林
    建宏並未參與) ，再去本案案發地點；(2)被告毆打被害人後
    有無騎車追被害人等節，雖互有出入，然與本件被告究有無
    搶奪被害人財物之犯罪重要事項無關，自不能僅因被告林建
    宏與證人廖雲輝此部分證述，有所不同，即認彼二人一致供
    證前開案發當日經過情形，全然不實，甚而為不利於被告之
    認定。
  (四)關於證人即被害人許明琦證述部分:
  1.證人許明琦雖指訴遭被告毆打行搶，並有指認紀錄表、被害
    報告單等在卷可按。惟依證人許明琦如下證述，亦不足證明
    被告行搶之實:
  (1)證人許明琦雖於警詢證稱:「於99年8 月19日凌晨4時許，我
    在嘉義市○○街207 號前發廣告傳單，見二名歹徒共乘一部
    機車由光彩街西往東方向朝我過來，該二名歹徒下車後，騎
    車之歹徒自稱是刑事組長向我搜身質問: 『你是在做小偷嗎
    』，另一名被搭載的歹徒在旁問騎車歹徒是否有搜到什麼，
    【他們二人搜完我身後知道我身上有手機及現金】，趁我轉
    身欲離去時，該名被搭載之歹徒以左手欲強行搶我外套，我
    奮力反抗掙脫，該名被搭載之歹徒便手持安全帽猛敲打我頭
    部，我用手奮力阻擋，【因不敵歹徒毆打而被強行搶走我身
    上所穿之外套】，我共被搶走黑色外套一件、外套內摩托羅
    拉銀色手機一支、現金2000元及機車鑰匙一串。是被搭載之
    歹徒手持安全帽毆打我，該名騎車之歹徒見狀後也脫下安全
    帽在旁助勢要打我，當時我有極力反抗欲掙脫，因為歹徒有
    二名，又手持安全帽打我，我不敵二名歹徒才遭搶走身上財
    物。」、「證人警方所提示TLK-417 號機車及騎乘該機車二
    名男子之監視器錄影資料，就是在嘉義市○○街207 號前強
    盜我財物之人及所騎乘的機車。經我指認警方之指認犯罪嫌
    疑人紀錄表，其中編號1廖雲輝、編號6林建宏就是強盜我財
    物之人。」、「經我當面指認現於派出所的廖雲輝，就是當
    天騎乘TLK-417 機車，且佯裝刑事組長並強盜我財物其中一
    人無誤」、「經我當面指認現於派出所的林建宏，就是當天
    廖雲輝騎乘TLK-417 機車所搭載之人，且手持安全帽猛敲打
    我頭部並強盜我財物其中一人無誤。我於案發後約30至40分
    鐘有返回現場要騎回我的機車，但未發現我被強盜的外套。
    」等語(見警卷第10至18頁)。然證人許明琦嗣於偵訊則僅證
    稱與被告發生拉扯間，外套被拉扯下來，並未直指被告有搶
    奪其外套乃至其內財物之情(詳如後述)。且該證人於原審既
    證稱: 廖雲輝並沒有把手伸到我的口袋裡面，只有在外面摸
    一下等語，則廖雲輝如何能得知其外套內有前開財物？遑論
    根本未上前搜被害人身體之被告，又如何得知被害人外套口
    袋內有前開財物，而故趁毆打被害人之際，加以行搶？再者
    ，倘被告果意在搶奪被害人前開財物，其儘可直接搶奪被害
    人身上財物即可，何庸如此迂迴，先由同行廖雲輝佯稱刑警
    搜身，再由被告藉口指稱被害人為小偷，而施加毆打拉扯，
    再趁機搶走被害人外套？由上，被害人許明琦於警詢前開指
    訴，不僅與偵審所證，尚有出入，且顯為常情，自難遽予採
    信而為不利於被告之認定。
  (2)證人許明琦於偵訊證稱:「99年8 月19日凌晨4點當時我在嘉
    義市○○街207 號前發傳單，二名男子騎機車下車後，騎機
    車的人對我說『你在作什麼』，我說我在發傳單，騎機車的
    男子又問說『有沒有在菜市場偷東西』，我說沒有，他說他
    是刑事組的，就伸手摸我外套及褲子口袋一直摸到腳。另名
    被搭載的男子一直站在旁邊，沒有講話，等到騎機車的男子
    搜完，被搭載的男子就說『搜不到東西』(台語)，騎車搜身
    的男子說要帶我去刑警組，我說我4 點多還要送報紙，騎機
    車的男子說不然你先走，我就走去要牽我機車，我還不及離
    開，被搭載的男子就說『是誰叫你走的』(台語)，並用腳踢
    我肚子，因我蹲下未被踢到，被搭載男子就將他安全帽解下
    ，朝我臉打過來，我用手擋，就打到我手臂，之後被搭載的
    男子抓住我衣領，這時騎機車男子已經發動機車，我看到騎
    機車男子將腳從機車踏板放到路面，我以為他也要一起打我
    ，我心裡一急就與被搭載的男子發生拉扯，【我的外套就被
    該後座男子扯下，我就乾脆不要外套趕快跑開】。... 後來
    我沒有回頭看他們如何處理我的外套，我外套內有一支諾基
    亞手機、一串機車及住家的鑰匙以及現金2000元。」等語(
    見偵卷第37至39頁) 。按證人許明琦偵訊所證，核與被告及
    證人廖雲輝二人證稱，渠等係因質疑被害人許明琦為竊賊，
    乃上前加以詢問搜身，繼由被告毆打被害人之情相符，益證
    被告及證人廖雲輝前開供證非虛。而由被害人許明琦前開偵
    訊所證，亦僅證明有遭廖雲輝質問搜身，及遭被告毆打扯下
    外套之情，並不能證明被告有搶走該被害人外套內財物之事
    實。
  (3)證人許明琦於原審證稱: 「被打當天我有帶2000元、手機壹
    支、還有機車鑰匙，放在外套的口袋裡面。我在被被告打之
    前，廖雲輝來搜我的身體。他應該有搜到剛才我所說的財物
    。【他沒有把手伸到我的口袋裡面去，只有在外面摸一下】
    。是搜完我的身體後被告才打我。... 被告把我拉著我後衣
    領，他先踢我，我蹲下來，被告才拉著我的後衣領拿安全帽
    打我，之後我有跑。因為我的外套被扯下後我才逃跑。10分
    鐘後我有再回去現場找衣服，但找不到。當時我衣服的拉鍊
    只有拉到一半，所以被告拉我衣服後領我順勢蹲下來，衣服
    就被拉下來，我跑的時候，我的衣服是在被告的手上。當天
    另外壹個人搜我的外套及褲子的前後口袋。錢是放在外套裡
    面的口袋，手機及鑰匙放在外面的口袋裡面。廖雲輝摸一摸
    之後他跟我說他是刑事組，他沒有拿走我的東西。被告先是
    先踢我，然後他是拉著我後衣領，打我頭，我的手在擋。【
    我沒有看到被告拿我的外套走】。我不知道我的外套是否掉
    在地上。我逃跑之後有回到現場，當時被告與廖雲輝已經離
    開了。我的手機被被告搶走，我手機裡面有裝0000000000號
    的晶片卡。我是在99年8 月19日的早上我用南門派出所警局
    的電話打電話去中華電信局報停用，我告訴中華電信的承辦
    人員要求讓我手機不能撥打只能接聽，當天稍後我去文化路
    郵局後面的光彩街上中華電信公司去申請新的晶片卡，當天
    中華電信就給我新的晶片卡，我的門號是跟之前的一樣，只
    是中華電信給我1 張新的晶片卡。後來我是叫人來用剪刀尾
    巴尖端幫我把車子啟動，所以我才騎機車到報場。我是逃跑
    之後就先去派出所借電話，當時我告訴警員說我的手機被搶
    走了，我借電話是打到中華電信去，警察要跟我製作筆錄，
    我說我現在沒有空，警察就說你送完報紙比較有空的時候才
    來派出所，我送完報紙沒有去派出所製作筆錄，是因為我先
    去找林建宏跟他要回我的東西，結果我沒有找到林建宏，我
    覺得很不甘願，所以才去警局製作筆錄。」、「我當天被打
    之後，是我先走，我是用跑的，後來我跑到派出所去，我邊
    跑邊走，我到派出所之後警員載我去現場，我到現場沒有看
    到什麼東西，我之後又回去牽機車到派出所，派出所員警幫
    我發動機車，我就騎機車到現場。我去警員報案的時候，我
    有說我的手機被搶。」等語(見原審卷第155至165頁)。按被
    害人許明琦有報警指稱手機遭搶及向電信公司聲請手機停話
    及補發新卡之情，固經該被害人於原審陳述明確，並有嘉義
    市警察局受理各類案件紀錄表、刑事案件報案三聯單、被害
    報告單、錄音譯文(見警卷第27頁，原審卷第186至189 頁，
    其中報案錄音檔案部分，並經原審當庭勘驗報警錄音光碟內
    容，製有勘驗筆錄在卷，另見原審卷第193至196頁）；及被
    害人行動電話通聯記錄、中華電信第二客服中心提供告訴人
    許明琦使用門號0000000000停話相關資料及錄音光碟、中華
    電信100年3月23日嘉服字第1000000025號函及所附行動電話
    /第三代行動電話通信業務（租用/異動）申請書等在卷 (見
    原審卷第111至135頁、第175至179頁) ；以及被告於案發當
    天搭乘車輛照片及監視錄影翻拍照片、被告搭乘登記為其父
    所有之車號TLK-417號機車車輛詳細資料報表等在卷可參(見
    警卷第27至31頁) 。惟以上事證，均僅足證明被害人有報警
    及向電信公司聲稱手機等財物失竊之情，並不足以證明其所
    失財物即為被告所竊之事實。
  (4)況依證人許明琦於本院陳稱: 「我並不是小偷，我當時在發
    傳單，放到人家的門縫或是信箱內，因為我早上還要送報紙
    ，所以利用凌晨的時間發傳單，被告的朋友廖雲輝有搜我的
    身體，被告打我，還有拉我的衣服，我的錢放在外套內側暗
    袋，手機、鑰匙、香菸放在外套外面兩側口袋，我的外套整
    個被被告拉起來，外套整個被拉掉了，事後我回去找，外套
    和錢、手機、鑰匙就不見了。( 你確定錢、手機、鑰匙、外
    套等物都是被告搶走的嗎？) 【我是沒有看到被告直接拿走
    錢跟手機】，但是被告把我的外套拉起來，我跑掉報警後，
    再回去現場就找不到錢、手機、鑰匙、外套，所以【我認為
    是被告搶走的】。( 被告當初打你的目的是要搶你的錢嗎？
    )我不知道，這個要問被告。...被告朋友壓著我說他是刑警
    ，並搜我的身體，並說要帶我去刑事組，我說好，可是我要
    送報，就說要就快一點，他朋友就叫我趕快去送報紙，我要
    離開時，被告說我有准你走嗎，他就踢我的肚子，然後他就
    拉著我外套後領，拿安全帽開始打我」等語 (見本院卷第30
    頁) 。益證，被害人並未親見被告有搶奪其外套及其內財物
    之行為，且對於被告是否有行搶之意，亦不確定，自難僅憑
    被害人片面臆測即認被告有本件搶奪被害人財物之事實。
  2.綜此，依證人許明琦前開指訴，至多僅能證明其有失竊前開
    外套及其內財物之情，尚不能證明所失前開財物確係遭被告
    所搶之事實。
  (五)至卷附被告林建宏與同案被告廖雲輝之機車照片( 見警卷第
    28至30頁) 等事證，僅能證明被告林建宏與同案被告廖雲輝
    有於前開時地出現之事實，而此本為被告所不否認。且被告
    雖有於前開時地現身毆打拉扯被害人之情，已如前述，然並
    無任何積極事證足資被告確有搶奪被害人外套及其內財物之
    事實，亦如前述。況警方於99年9 月11日17時10分許，持嘉
    義地院99年聲搜字第854 號搜索票至嘉義市○○街49巷14號
    搜索時，現場未查扣任何屬於被害人物品，有嘉義地院99年
    聲字第000854號搜索票、搜索扣押筆錄在卷可考( 見警卷第
    第20至23頁) 。
五、綜上所述，被告雖有於前開時地毆打被害人，使被害人外套
    於被打拉扯中掉落，並遺失其中之證件、現金、手機等物，
    惟並無積極事證足資證明為被告所搶取。是依檢察官所提上
    開事證，尚不足以證明被告有公訴意旨所指搶奪之犯行，而
    無法說服本院形成被告有罪之確信。此外，復查無其他積極
    證據足資證明被告有上開犯行之事實，揆諸首開判例，自應
    為被告無罪之諭知。
六、原審判決未予詳查，認被告所為構成刑法第325 條搶奪罪，
    遽以論罪科刑，容有未洽。被告上訴意旨，否認本件犯行，
    為有理由，自應由本院將原判決撤銷改判，並就被訴搶奪部
    分為無罪之諭知，以期適法。
參、關於公訴不受理(傷害)部分:
一、公訴意旨另以：被告林建宏基於搶奪犯意，持安全帽毆打許
    明琦且扯下許明琦之外套，致許明琦受有左手背紅腫之傷害
    ，因認涉犯刑法第277條第1項之傷害罪嫌云云。
二、惟按告訴乃論之罪，告訴人於第一審辯論終結前得撤回其告
    訴，其告訴經撤回者，應諭知不受理之判決，刑事訴訟法第
    238條第1項、第303條第3款分別定有明文。
三、經查，被告涉犯刑法第277條第1項傷害罪嫌部分，依刑法第
    287 條規定，係屬告訴乃論之罪，茲據告訴人許明琦於原審
    審理時當庭表示撤回告訴 (見原審卷第199頁)，揆諸上開條
    文之規定，就被告涉犯傷害罪嫌部分，自應為被告不受理之
    判決。原審判決認被告涉犯傷害部分，屬搶奪罪之結果，不
    另論傷害罪，且認被告所涉搶奪罪與傷害罪間具有行為全部
    與一部之單一案件關係，而就被告涉犯傷害部分，不另為不
    受理之諭知，亦有未洽，自應由本院將原判決撤銷改判，並
    就被訴傷害罪嫌部分另為不受理之諭知，以期適法。又因本
    件被告被訴搶奪罪部分，既經本院為無罪之諭知，則被告被
    訴傷害罪部分，即與被告被訴搶奪罪間，無裁判上一罪關係
    ，故就被告被訴傷害罪部分於主文諭知公訴不受理 (最高法
    院92年台上257號判決參照)，併此敘明。
據上論結，應依刑事訴訟法第369條第1項前段、第364條、第301
條第1項、第303條條第3款。
本案經檢察官許美女到庭執行職務。
中    華    民    國   100    年    8     月    2     日
                  刑事第六庭    審判長法  官  董武全
                                      法  官  孫玉文
                                      法  官  賴純慧
以上正本證明與原本無異。
如不服本判決應於收受送達後10日內向本院提出上訴書狀，其未
敘述上訴理由者，並得於提起上訴後10日內向本院補提理由書（
均須按他造當事人之人數附繕本）「切勿逕送上級法院」。
                                      書記官  翁心欣
中    華    民    國   100    年    8     月    2     日